【裁判字號】    98,易,1390
【裁判日期】    980831
【裁判案由】    傷害等
【裁判全文】
臺灣板橋地方法院刑事判決              98年度易字第1390號
公  訴  人  臺灣板橋地方法院檢察署檢察官
被      告  丙○○
上列被告因傷害等案件，經檢察官提起公訴（97年度偵字第2653
5號），本院判決如下：
    主  文
丙○○犯傷害罪，處有期徒刑參月，如易科罰金，以新臺幣壹仟
元折算壹日。
其餘被訴傷害及強制部分均無罪。
    事  實
一、丙○○自民國94年9 月間起，將位於臺北縣三重市○○街71
    巷2 號3 、4 、5 樓及同街73號3 樓房屋，出租與乙○○、
    甲○○夫妻使用，至96年9 月間租期屆滿後，雙方發生爭執
    ，丙○○因而更換上址房屋樓下大門門鎖，乙○○夫妻見狀
    ，自行請鎖匠處理，雙方為此交惡。詎丙○○心生不滿，於
    96年11月24日晚間10時許，在臺北縣三重市○○街73之1號3
    樓內與乙○○、甲○○商討解決方案時，竟基於傷害他人身
    體之犯意，掌摑甲○○臉頰，造成甲○○臉部擦傷。嗣乙○○、甲○○離去後報警提出告訴。
二、案經甲○○訴由臺北縣政府警察局三重分局報告臺灣板橋地
    方法院檢察署檢察官偵查後起訴。
    理  由
壹、有罪部分：
一、按被告以外之人於審判外之陳述，雖不符刑事訴訟法第159
    條之1 至第159 條之4 之規定，而經當事人於審判程序同意
    作為證據，法院審酌該言詞陳述或書面陳述作成時之情況，
    認為適當者，亦得為證據。當事人、代理人或辯護人於法院
    調查證據時，知有第159 條第1 項不得為證據之情形，而未
    於言詞辯論終結前聲明異議者，視為有前項之同意，刑事訴
    訟法第159 條之5 定有明文。查本件被告於言詞辯論終結前
    ，對於下述本院採為認定犯罪事實依據之各項證據之證據能
    力，均未聲明異議，復經本院於審理時逐一提示予被告表示
    意見，本院審酌該等證據之取得過程並無瑕疵，與本案待證
    事實間復具有相當之關聯性，以之為本案證據並無不當，自
    得採為本件認定事實之基礎，合先敘明。
二、訊據被告矢口否認傷害犯行，經查，上揭事實業經證人甲○○於本院審理時證述明確，核與證人乙○○於本院審理時之
    證述大體相符，復有甲○○受傷之診斷證明書在卷可憑（見
    偵查卷第14頁），衡以被告於偵查時曾供稱「可能是甲○○
    上來為了保護乙○○，我（指被告）不小心才賞到甲○○的
    耳光」等語（見偵查卷第81頁），可見證人乙○○、甲○○
    就被告此部分傷害犯行之證詞應屬可信，被告空言否認，自
    非可採。
三、核被告所為，係犯刑法第277 條第1 項之傷害罪。爰審酌被
    告與告訴人夫妻因租賃事宜發生爭執，不循法律途徑解決，
    竟因不滿而率爾出手傷害，應受非難，及審酌被告犯罪動機
    、所受刺激、素行狀況、智識程度、告訴人甲○○受傷程度
    暨被告對所肇損害未予彌補等一切情狀，量處如主文所示之
    刑，並諭知易科罰金之折算標準。
貳、無罪部分：
一、公訴意旨另以：除上揭論罪科刑之部分外，公訴意旨並認被
    告丙○○另分別基於傷害及強制罪之犯意，於前揭時地掌摑
    乙○○，造成乙○○之傷害，並強逼乙○○夫妻簽署自96年
    9 月間起續租上揭房屋之房屋租賃契約及逼簽票據號碼0000
    000 號之供擔保、面額新臺幣（下同）84,000元之本票1 紙
    ，因認被告此部分另涉犯刑法第277 條第1 項之傷害及同法
    304 條第1 項之強制等罪嫌。
二、查本件被告及檢察官於言詞辯論終結前，對於下述本院採為
    認定事實依據之各項證據之證據能力，均未聲明異議，該等
    證據復經本院於審理時逐一提示予當事人表示意見，本院審
    酌該等證據之取得過程並無瑕疵，與本案待證事實間復具有
    相當之關聯性，以之為本案證據並無不當，自得採為本件認
    定事實之基礎，合先敘明。
三、公訴人認被告涉犯上開傷害及強制罪嫌，係以證人乙○○、
    甲○○之證詞，該房屋租賃契約書及本票1 紙為其主要論據
    。訊據被告固坦承其曾於前揭時地掌摑乙○○，並收到乙○○夫妻所簽上開房屋租賃契約書及本票1 紙等情，惟堅詞否
    認傷害、強制犯行，辯稱：其雖掌摑乙○○，但未造成傷害
    結果，另告訴人自94年9 月間起承租上揭房屋，雙方並曾續
    約，於96年9 月間租期屆滿後，雙方本已協議續約，因告訴
    人延誤，遲至96年10月底告訴人始直接修改舊租賃契約以為
    續約之用，並簽發擔保本票一併交付，並未強制等語。
四、按犯罪事實應依證據認定之，無證據不得認定犯罪事實；不
    能證明被告犯罪者，應諭知無罪之判決，刑事訴訟法第154
    條第2項、第301條第1項分別定有明文。經查，證人乙○○
    於本院審理時已明確證述其遭被告掌摑，沒有受外傷，其身
    強體壯等語（見本院98年7 月21日審判筆錄第18、22頁），
    核與被告所辯未造成乙○○傷害結果相符；至乙○○於偵查
    中雖曾提出診斷證明書陳稱其於本案後有失眠、緊張等創傷
    後壓力症候群云云，然以其陳明之情狀，實難遽斷乙○○身
    心健康究竟受何種傷害，且經本院詢問證人乙○○後，乙○○不僅無法明確說明其身心受害情形，並證述因其未曾與別
    人打架，發生事情後睡不著去看精神科，僅看1 次，除睡不
    著外，沒有其他症狀等語（見同審判筆錄第22、19頁），復
    審酌乙○○於案發後原未就醫，因其妻甲○○遭被告掌摑後
    精神狀況不穩，其送妻就醫後，始一併就診開立診斷證明書
    等情，可見乙○○受創情況本與其妻甲○○不同，而本件核
    無事證可認被告犯行已對乙○○身體、健康發生一定傷害結
    果，核與刑法第277 條普通傷害罪為結果犯之要件不合，公
    訴意旨認被告此部分另涉犯傷害罪，應係誤會。
五、又查證人乙○○、甲○○於本院審理時雖均證述其2 人於前
    揭時地遭被告打耳光，強逼簽租賃契約及擔保本票云云，惟
    本院細繹其2 人之證詞，不僅無法證實被告掌摑告訴人夫妻
    與上開房屋租賃契約續約與否之關連，且當檢察官詢問證人
    乙○○關於被告有無恐嚇言詞時，乙○○固明確表示其與甲○○均遭被告恐嚇，然對被告恐嚇言詞內容竟稱「他（指被
    告）說不簽就罰錢16萬元」、「我不記得（有無其他恐嚇言
    詞）」等語（見同審判筆錄第16頁），而檢察官詢問乙○○
    被告逼簽本票過程，證人乙○○竟證述簽完租約後再簽本票
    ，簽完租約後被告在那裡禱告，沒有再打人，也未再言詞恐
    嚇云云（見同審判筆錄第17頁），另證人甲○○雖證指被告
    強制犯行，惟經檢察官詢問被告有無以言詞恐嚇，甲○○僅
    以不記得回應（見同審判筆錄第8 頁），檢察官再詢問有無
    抗拒簽發擔保本票時，甲○○亦稱這部分不清楚云云（見同
    審判筆錄第12頁），觀其2 人之證詞，雖多證指被告犯行，
    然其2 人證詞諸多可疑、矛盾之處，尚難據此即為被告不利
    之認定；反觀被告前揭所辯，其中雙方關於更換上址房屋大
    門門鎖之爭執，雖經證人甲○○於本院審理時當庭否認，惟
    告訴人乙○○於偵查時已陳明被告未經同意於進出大門加鎖
    ，因無法出入，請鎖匠破壞該鎖等情，有刑事補充告訴理由
    狀可稽（見偵查卷第42頁），可見雙方當時確曾為此發生爭
    執，再審酌告訴人夫妻於偵查中指稱遭被告強逼簽立之租約
    及本票（見偵查卷第82、86至90頁），確係利用雙方之前租
    賃舊約直接修改無訛，而本票簽發日期則為96年9 月15日，
    有該租賃契約及票據號碼0000000 號本票為憑，與被告前揭
    所辯相合，足見被告所辯尚非虛妄，復參以被告與告訴人夫
    妻就前揭房屋租賃關係始於94年9 月間，雙方並曾續約，至
    96年9 月租期屆滿前，被告並曾於96年7 月初、同年9 月間
    就續約事宜傳真書面告知告訴人乙○○，有被告所提傳真書
    面2 紙可憑（見本院卷第77、78頁），由雙方過往租賃及續
    約商議過程情形以觀，衡情，亦難遽指被告有強逼訂約之情
    形，公訴意旨認被告涉犯強制罪嫌云云，應係誤會。
六、綜上所述，本件被告並無公訴意旨所指傷害乙○○及強制犯
    行。此外，復查無其他積極證據，足資證明被告有此等犯行
    ，即屬不能證明被告犯罪，自應為被告無罪之諭知。
據上論斷，應依刑事訴訟法第299 條第1 項前段、第301 條第1
項，刑法第277 條第1 項、第41條第1 項前段，刑法施行法第1
條之1 第1 項、第2 項前段，判決如主文。
本案經檢察官彭聖斐到庭執行職務。
中    華    民    國    98    年    8     月    31    日
                  刑事第十庭  法  官  陳正昇
以上正本證明與原本無異。
如不服本判決應於收受送達後10日內向本院提出上訴書狀，並應
敘述具體理由；其未敘述上訴理由者，應於上訴期間屆滿後20日
內向本院補提理由書（均須按他造當事人之人數附繕本）「切勿
逕送上級法院」
                              書記官  林文達
中    華    民    國    98    年    8     月    31    日
附錄本案論罪科刑法條
刑法第277條
傷害人之身體或健康者，處 3 年以下有期徒刑、拘役或 1 千元
以下罰金。
犯前項之罪因而致人於死者，處無期徒刑或 7 年以上有期徒刑；
致重傷者，處3年以上10年以下有期徒刑。


司法院資訊處製作；財團法人民間司法改革基金會備份。
